【裁判字號】    89,上易,1565
【裁判日期】    891011
【裁判案由】    詐欺
【裁判全文】
臺灣高等法院臺南分院刑事判決            八十九年度上易字第一五六五號 Ｇ
      上  訴  人
      即  被  告  乙  ○  ○
右上訴人因詐欺案件，不服臺灣嘉義地方法院八十八年度自字第三六號中華民國八十
九年七月十二日第一審判決（移送併辦案號：臺灣嘉義地方法院檢察署八十八年度偵
字第三二一四號），提起上訴，本院判決如左：
      主      文
上訴駁回。
      事      實
一、乙○○原以養殖雞隻出售為業，其自民國八十五年起，經濟出現困難，已向金融
    機關借貸週轉，自八十六年起，經濟更形困難，並因此向地下錢莊借款，其明知
    自己已無支付能力，竟基於意圖為自己不法所有之概括犯意，隱匿其經濟能力不
    佳狀況，連續自八十六年六月二十一日起至同年十月十八日止，在屏東縣鹽埔鄉
    其養雞場向茂生飼料股份有限公司購買雞隻飼料，使茂生飼料股份有限公司人員
    陷於錯誤，而交付金額達新台幣（下同）一百八十八萬四千四百五十四元之雞隻
    飼料予乙○○，乙○○於出售雞隻後，除將出售雞隻所收取之客票計三十餘萬元
    交付茂生飼料股份有限公司外，其餘貨款均藉詞拖延而未清償，經茂生飼料股份
    有限公司再三催討，乙○○方開具發票日分別為八十六年十二月二十一日、八十
    七年一月十日、八十七年一月二十五日、八十七年二月十五日，發票人為乙○○
    ，付款人為台灣省合作金庫朴子支庫，金額分別為五十萬元、三十萬元、五十萬
    元、二十八萬元之支票四張以為支付，惟上開支票屆期均因存款不足而退票未兌
    現，又乙○○所提出供茂生飼料股份有限公司設定抵押權擔保之嘉義縣六腳鄉○
    ○○段竹嘉小段一四一八地號土地亦早已提供嘉義縣六腳鄉農會及三盛農牧有限
    公司設定抵押權，已無足以擔保茂生飼料股份有限公司債權之價值，茂生飼料股
    份有限公司至此始知受騙，經茂生飼料股份有限公司告知乙○○涉嫌詐欺，乙○
    ○遂再清償現金十萬元予茂生飼料股份有限公司，惟其餘一百四十八萬元之貨款
    ，則迄今未清償。
二、案經被害人茂生飼料股份有限公司提起自訴。
      理      由
一、訊據上訴人即被告乙○○固承認於八十六年六月起至十月間向自訴人茂生飼料股
    份有限公司購買雞隻飼料，總金額為一百八十八萬四千四百五十四元，且其所簽
    發之支票四紙均未兌現，尚積欠自訴人一百四十八萬元，惟矢口否認有何詐欺犯
    行，辯稱：因所飼養之雞隻因下雨淹死四千餘隻，其餘雞隻出售價格不好，以致
    收入不佳，扣除飼養成本後，未能清償自訴人公司，經自訴人請求，已將所有土
    地提出供自訴人設定抵押權，並無不清償之情況，絕無詐欺行為云云。經查：
  (一)被告乙○○自八十六年六月二十一日起至同年十月十八日止，在屏東縣鹽埔鄉其
    養雞場向自訴人購買雞隻飼料，金額為一百八十八萬四千四百五十四元，被告除
    將出售雞隻所收取之客票計三十餘萬元交付茂生飼料股份有限公司外，其餘貨款
    未清償，經自訴人與其協調，被告方開具發票日分別為八十六年十二月二十一日
    、八十七年一月十日、八十七年一月二十五日、八十七年二月十五日，發票人為
    被告，付款人為台灣省合作金庫朴子支庫，金額分別為五十萬元、三十萬元、五
    十萬元、二十八萬元之支票四張以為支付，惟上開支票屆期均因存款不足而退票
    未兌現，嗣後被告僅再清償十萬元予自訴人，其餘一百四十八萬元之貨款迄今未
    清償之事實，業據自訴人代理人甲○○指述綦詳，且為被告承認在卷，復有自訴
    人提出應付上開支票影本四紙、退票理由單影本六紙、自訴人客戶產品銷售統計
    表二紙及被告購買雞隻飼料銷貨憑單七紙在卷可稽。
  (二)被告乙○○自八十五年起向嘉義縣六腳鄉農會借款一百二十萬元，八十六年間向
    三盛農牧有限公司借款一百五十萬元，又於八十六年間向地下錢莊借款，經濟狀
    況不佳之事實，業據被告於原審審理中陳述在卷（見原審八十八年十二月十日訊
    問筆錄），且有被告所有之嘉義縣六腳鄉○○○段竹嘉小段一四一八地號土地登
    記簿謄本所登記設定抵押權證明在卷可證，足證被告於八十六年間其經濟狀況已
    不佳；以被告自八十五年間起，即陸續向農會、法人及地下錢莊等借款應急，且
    自八十六年六月起至同年十月間止陸續向自訴人購買飼料後不久即無能力清償債
    務，顯見被告向自訴人購買雞隻飼料當時，已無支付能力，惟被告仍持續進貨，
    且隱瞞經濟能力困窘之情況，顯係以施行詐術，使自訴人陷於錯誤而交付上揭金
    額之飼料；而被告於八十六年間其支付能力已陷於困難後，仍向自訴人購買雞隻
    飼料金額達一百八十八萬四千四百五十四元，其後所簽發之支票皆未兌現，被告
    所有之土地亦因設定抵押權予其他債權人，而無擔保之價值，業據自訴人陳明在
    卷，且為被告所未否認，再以被告所飼養之雞隻出售後，竟僅將部分收取之客票
    交付自訴人清償貨款，其餘出售雞隻所得，未能說明其用途，又自自訴人於八十
    八年六月十日提起本件訴訟迄今，多次言明欲與自訴人和解，分期清償，亦未能
    力行，迄今未表明如何清償欠款，被告顯有明知自己已無清償能力仍製造債務取
    得貨品，而有到期不清償之準備，足見被告主觀上有為自己不法所有之意圖。
  (三)至被告辯稱前曾與自訴人交易雞隻飼料，且交易行為正常，又其所飼養之雞隻因
    下雨損失，又因出售價格不佳，以致無法清償自訴人，非有意詐騙云云；惟被告
    於取得自訴人交付之飼料後無法清償債務，又其於向自訴人購買飼料當時經濟情
    況甚差無支付能力，仍續與自訴人為交易行為，顯有不清償債務之準備，已如前
    述；至被告所辯雞隻因下雨損失之情，不僅被告未能提出證明，且證人吳瑞泰即
    幫被告所飼養雞隻看病之獸醫到庭證稱，被告所飼養之雞隻並未比一般之雞隻差
    ，且未曾聽被告提起雞隻有因下雨淹死之事等語（見原審八十八年十二月三十日
    訊問筆錄），是被告所稱雞隻遭水淹之辯詞，並未可信；至雞隻出售價格不佳之
    情，不僅被告出售雞隻所得，未能說明其用途，且斟酌被告出售雞之後仍積欠農
    會及其他債權人債務，未能作何清償行為，顯見被告所積欠之債務之多，已到達
    經濟困難不能支付之程度，是被告購買飼料當時已無支付能力，應堪認定。
  (四)綜上所述，被告乙○○所為上開詐欺行為已臻明確，被告所辯，顯不足採信，其
    詐欺犯行，洵堪認定。
二、查被告乙○○意圖為自己不法之所有，以詐術使人將本人之物交付，核被告所為
    ，係犯刑法第三百三十九條第一項之詐欺取財罪；其先後多次詐欺取財之犯行，
    時間緊接，罪名與犯罪構成要件相同，顯係基於概括犯意所為，為連續犯，應依
    刑法第五十六條之規定論以一罪，並依法加重其刑。
三、原審援引刑事訴訟法第三百四十三條、第二百九十九條第一項前段、刑法第五十
    六條、第三百三十九條第一項、罰金罰鍰提高標準條例第一條前段之規定，並參
    酌被告之素行資料、智識程度、犯罪之動機、目的、手段、所生危害，及犯後仍
    否認犯行等一切情狀，量處有期徒刑八月。本院經核其認事用法，均無不當，量
    刑亦稱妥適。被告上訴意旨，猶執前詞，否認犯罪，為無理由，應予駁回。
四、又自訴人經合法傳喚，無正當理由不到庭，爰不待其陳述逕行判決。
據上論斷，應依刑事訴訟法第三百六十八條、第三百四十三條、第三百三十一條第一
項，判決如主文。
中    華    民    國      八十九      年      十      月      十一      日
                                  臺灣高等法院臺南分院刑事第六庭
                                      審判長法官  林    金    村
                                            法官  戴    勝    利
                    法官  顏    基    典
右正本證明與原本無異。
不得上訴。
                                      法院書記官  呂    嘉    文
中    華    民    國      八十九      年      十      月     十二       日
附錄本判決論罪科刑法條：
刑法第三百三十九條：意圖為自己或第三人不法之所有，以詐術使人將本人或第三人
                    之物交付者，處五年以下有期徒刑、拘役或科或併科一千元以
                    下罰金。
                    以前項方法得財產上不法之利益或使第三人得之者亦同。
                    前二項之未遂犯罰之。


司法院資訊處製作；財團法人民間司法改革基金會備份。
